【裁判字號】    97,苗小,231
【裁判日期】    970509
【裁判案由】    侵權行為損害賠償
【裁判全文】
臺灣苗栗地方法院民事小額判決         97年度苗小字第231號
原      告  乙○○
被      告  甲○○
上列當事人間請求侵權行為損害賠償事件，本院於民國97年4 月
24日言詞辯論終結，判決如下：
    主    文
被告應給付原告新臺幣伍萬捌仟陸佰陸拾元。
原告其餘之訴駁回。
訴訟費用新臺幣壹仟元由被告負擔由被告負擔百分之九十五，餘
由原告負擔。
本判決原告勝訴部分得假執行。
    事實及理由
一、原告起訴主張：被告於民國96年1 月10日19時15分，於苗栗
    縣苗栗市○○路玉清宮前夜市擺設攤位販賣甘蔗時，因設攤
    位置與原告發生爭執，竟基於傷害故意，持甘蔗毆打原告手
    臂，2 人並發生肢體上之拉扯，被告並持甘蔗刀揮砍原告當
    時所戴之全罩式安全帽，復以拳頭毆打原告臉部，致原告因
    而受有下巴挫傷併瘀青、牙齒鬆動及右前臂挫傷等傷害，且
    造成系爭全帽摔落地面損壞。被告前開傷害行為業經本院96
    年度易字第1002號刑事簡易判決判處有期徒刑3 月，減為有
    期徒刑1 月又15日並得易科罰金確定在案。原告則因被告前
    開傷害行為支出醫藥費用新臺幣（下同）4,030 元、牙套25
    ,000 元 、購買安全帽費用750 元。另原告受此傷害，受有
    精神上之痛苦，請求被告賠償精神慰撫金30,000元，為此依
    侵權行為之法律關係，請求被告給付原告59,780元，並聲明
    ：被告應給付原告59,780元。
二、被告則以：被告願給付醫藥費用仁愛牙醫診所掛號費50元及
    於大千醫院、大千藥粧藥局支出部分，但有健保給付而原告
    自費部分則不願給付。且原告至被告攤位時並未戴安全帽，
    被告之甘蔗刀與原告安全帽上之刀痕亦不同，是安全帽費用
    750 元不願給付。至牙套25,000元、盛安藥房藥品1,120 元
    及慰撫金30,000元等，被告皆不願給付。並聲明：原告之訴
    駁回。
三、查原告主張遭被告毆打，致受有下巴挫傷併瘀青、牙齒鬆動
    及右前臂挫傷等傷害之事實，業據其提出大千綜合醫院醫療
    費用收據2 紙、仁愛牙醫門診收據等件為證，且為被告所不
    爭執；另被告因前開傷害行為，經本院96年度易字第1002號
    刑事簡易判決判處有期徒刑並得易科罰金確定在案等情，業
    經本院依職權調閱前開卷宗核閱無誤，自堪信原告之前開主
    張為真實。
四、按因故意或過失，不法侵害他人之權利者，負損害賠償責任
    ；不法侵害他人之身體、健康、名譽、自由、信用、隱私、
    貞操，或不法侵害其他人格法益而情節重大者，被害人雖非
    財產上之損害，亦得請求賠償相當之金額；民法第184 條第
    1 項前段、第195 條第1 項分別定有明文。查被告毆打原告
    ，致原告受有前揭傷害，自應就原告所受損害負賠償之責。
    茲就原告各項請求審酌如下：
（一）醫藥費用部分：原告請求醫療費用共4,030 元乙節，業據
      其提出大千綜合醫院收據2 紙、仁愛牙醫診所、大千藥粧
      、盛安藥局收據各1 紙為證，被告對於該收據之真正均不
      爭執，並稱願意給付大千醫院、大千藥粧藥局費用，惟以
      仁愛牙醫診所門診掛號費有健保，但原告卻自費看診，該
      部分金額其不願給付，另盛安藥局為私人藥房，被告不願
      給付等語抗辯。查原告主張於仁愛牙醫診所支出醫療費用
      共1,500 元乙節，業據其提出門診收據一紙為證，又依原
      告所受下巴挫傷併瘀青、牙齒鬆動之傷害觀之，其於牙醫
      診所治療確屬醫療上所必要，是原告此部分醫療費用之請
      求自屬有據。又此部分費用確由原告自費支出，至該部分
      無論是否為健保給付項目，依全民健康保險法第1 條後段
      規定，就該法未規定之事項應適用保險法相關規定。而全
      民健康保險性質上係屬健康、傷害保險，除有全民健康保
      險法第82條規定之情形外，依保險法第130 條、第135 條
      準用同法第103 條之規定，全民健康保險之保險人不得代
      位行使被保險人因保險事故所生對於第三人之請求權，要
      無保險法第53條規定適用之餘地。是全民健康保險之被保
      險人，非因全民健康保險法第82條所規定之汽車交通事故
      等情事受傷害，受領全民健康保險提供之醫療給付，其因
      侵權行為所生之損害賠償請求權並不因而喪失（最高法院
      95年度台上字第1628號判決參照）。本件原告遭被告毆打
      成傷，是縱使醫療費用為全民健保給付項目仍有請求權。
      從而，原告就前開自費所支出部分自得被告賠償，被告抗
      辯原告自費看診故不給付等語，即屬無據。又原告主張購
      買藥膏、止痛藥治療手臂疼痛支出1,120 元乙節，固據其
      提出盛安藥局收據為證，惟該收據僅記載藥品（藥膏、止
      痛藥）一批，總價1,120 元等語，然該收據並未載明購買
      之藥品名稱及數量，另依原告所提大千醫院收據觀之，已
      有醫藥費之項目，是除醫院所提供之藥品外，是否尚有另
      行購買藥品之必要，及該支出項目為何，所需數量為何，
      是否均用於治療本件傷害等情，均未見原告舉證以實其說
      ，是其此部分之請求核屬無據，應予駁回。是原告醫療費
      用之請求，除前述盛安藥局藥品費1,120 元不應准許，應
      予剔除外，其餘醫療費用2,910 元之請求為有理由，應予
      准許。
（二）牙套費用部分：原告請求牙套費用25,000元乙節，業據其
      提出仁愛牙科診所收據1 紙為證，又原告遭被告毆打臉部
      ，造成牙齒鬆動，此有大千綜合醫院出具之診斷證明書可
      證（見臺灣苗栗地方法院檢察署96年度偵字第1664號卷第
      20頁），是此部分費用亦核屬醫療所必需，該部分之請求
      為有理由，應予准許。
（三）購買安全帽費用部分：原告主張安全帽與被告拉扯過程中
      摔落，且遭被告以刀砍擊，致生裂痕，毀損不能使用，請
      求購買安全帽費用750 元，業據其提出機車行收據1 紙為
      證，被告雖辯稱原告當時未戴安全帽等語。惟查，被告於
      警訊中曾陳稱：安全帽上之痕跡可能是當日與原告拉扯時
      掉落所致等語，另被告於刑事審判程序中表示對於扣案之
      安全帽無意見，且本件原告於事發後向苗栗縣警察局苗栗
      分局北苗派出所報案，該所拍攝之事故照片亦有該安全帽
      之照片，是自堪認原告主張其遭被告毆打時有戴安全帽乙
      節為真實。又查，前開安全帽經本院當庭勘驗結果，面罩
      部分業已脫落，固定螺絲亦脫落遺失無法接回，其上並有
      3 道刀砍痕跡及摩擦痕跡，已喪失功能，且該安全帽毀損
      係被告毆打、拉扯原告過程中所致，是被告自應就前開損
      害負賠償之責，準此，原告請求被告賠償安全帽750 元，
      洵屬有據，應予准許。
（四）精神慰撫金：查原告遭受被告毆打，致受有下巴挫傷併瘀
      青、牙齒鬆動及右前臂挫傷等傷害，自堪信其精神上受有
      相當程度之痛苦。查原告三專畢業，現以販賣蔬果為生，
      每月收入約30,000元至40,000元左右，名下無不動產；被
      告則為國中畢業，於夜市擺攤為生，名下有汽車1 部，此
      經兩造分別陳明在卷，並有本院調閱之稅務電子閘門資料
      查詢表等在卷可參。本院審酌前述兩造之身分、經濟能力
      、及原告所受傷害程度暨其他一切情狀，認原告請求精神
      慰撫金30,000元，尚屬相當，應予准許。
（五）綜上所述，原告得請求被告給付之損害賠償金額總計為
      58,660元。
五、從而，原告本於侵權行為之法律關係，請求被告賠償58,660
    元，為有理由，應予准許，逾此範圍之請求則無理由，應予
    駁回。
六、本件係訴訟標的金額在100,000 元以下之民事小額訴訟，本
    院為被告敗訴判決部分，應依民事訴訟法第436 條之20規定
    ，依職權宣告假執行。
七、據上論結，本件原告之訴為一部有理由、一部無理由，依民
    事訴訟法第436 條之23、第436 條第2 項、第79條、第436
    條之20，判決如主文。
中    華    民    國    97    年    5     月    9     日
               苗栗簡易庭法  官  曾明玉
以上正本係照原本作成。
如不服本判決，應於判決送達後20日內，以判決違背法令為理由
，向本院提出上訴狀並表明上訴理由，及須按他造當事人之人數
附繕本。上訴理由應表明：
  一、原判決所違背之法令及其具體內容。
  二、依訴訟資料可認為原判決有違背法令之具體事實。
如未表明上訴理由者，應於上訴後20日內向本院提出上訴理由。
當事人如對本件訴訟內容有所疑義，得聲請閱卷。
                        書記官  黃麗靜
中    華    民    國    97    年    5     月    9     日


司法院資訊處製作；財團法人民間司法改革基金會備份。
